【裁判字號】    97,上易,2864
【裁判日期】    980331
【裁判案由】    詐欺等
【裁判全文】
臺灣高等法院刑事判決                97年度上易字第2864號
上  訴  人
即  被  告  乙○○
選      任
辯  護  人  林文淵  律師
上  訴  人
即  被  告  甲○○
選      任
辯  護  人  鄭世脩  律師
上  訴  人
即  被  告  丙○○
                    現另案在彰化監獄執行中
選任辯護人  余道明  律師
上列上訴人因詐欺等案件，不服臺灣桃園地方法院97年度易字第
281號，中華民國97年8月25日第一審判決（起訴案號：臺灣桃園
地方法院檢察署96年度偵字第30484號），提起上訴，本院判決
如下：
    主  文
上訴駁回。
    理  由
一、按提起第二審之上訴，其上訴書狀應敘述具體理由，為第二
    審上訴必備之程式。此觀民國96年7月4日修正公布刑事訴訟
    法第361條第2項之規定甚明。倘上訴理由之敘述未合乎具體
    之要求者，其上訴即屬同法第367條前段所定「上訴不合法
    律上之程式」，第二審法院應依同法第372條前段之規定，
    以判決駁回之。至其理由之具體與否，屬第二審法院審查範
    圍，不在第一審法院命補正之列，上訴書狀如已敘述理由，
    無論其具體與否，即無待其補提理由書或命補正之問題。此
    與上訴書狀全未敘述上訴理由者，第一審法院依刑事訴訟法
    第361條第3項之規定，應定期間先命補正之情形，尚屬有別
    。又第二審上訴之目的，既在於請求撤銷、變更原判決，則
    所謂「具體理由」，自應就原判決如何足以撤銷、如何應予
    變更之「事實上」或「法律上」之具體根據，本於確實之訴
    訟資料暨原因事實之所出，逐一敘述、記載，必已具體指出
    原判決事實認定所依憑之證據有如何之錯誤（例如原判決所
    採納之證據如何不具證據能力，所為證明力之判斷如何違背
    經驗、論理法則等），法律之適用（尤其實體法）有如何違
    誤之處，而足以動搖原判決使之成為不當或違法而得改判之
    事由；必要時並應提出有利於己之事證，期使第二審法院採
    納，俾為有利於上訴人之認定，始屬合法。上訴理由之敘述
    ，應先合乎具體之要求，始有所敘述可取與否之實體審理與
    判斷之問題。是上訴人之上訴書狀雖敘述上訴理由，但僅泛
    言原判決認定事實錯誤、違背法令、量刑失之過重或輕縱等
    情詞，而未依上揭意旨指出具體事由，或形式上雖已指出具
    體事由，然該等事由縱使屬實，亦不足以認為原判決有何不
    當或違法（例如所指摘訴訟程序之瑕疵，將因第二審重新審
    理而補正），或其所陳之事由，與訴訟資料所載不相適合，
    或所指摘原判決之「不當」或「違法」根本不存在者，均應
    認其實質上並未符合具體之要件，庶符節制濫行上訴之立法
    意旨。
二、上訴人即被告丙○○、乙○○、甲○○ (原名林欣品，於民
    國97年11月10日更名)等不服原審判決附表一詐欺罪部分而
    提起上訴，上訴意旨分別略以：
  (一)、甲○○部分：上訴人甲○○非累犯，且係受指示提領贓款
      ，實非共同正犯，且與被告乙○○之刑期相較，原判決量
      處甲○○之刑期顯屬過重。原判決未詳予認定甲○○、乙○○、丙○○所提領之正確數量與比例，有量處罪刑不當
      之判決違法事由。且因未考量被告間行為之輕重，於上訴
      審中自會爭執原判決附表編號8至56號之犯罪事實上訴人
      甲○○有無參與。另依通聯紀錄，係由丙○○與乙○○致
      電甲○○，告知所為何事。甲○○從未接獲大陸方面電話
      ，丙○○謂甲○○與大陸方面聯繫係屬卸責之詞，且與證
      據不符云云。
  (二)、乙○○部分：上訴人乙○○所為之提款行為具有反覆、延
      續實施之特徵。依社會通念，於客觀上認為符合一定時、
      地延續性之行為觀念，在刑法之評價上，認定應成立一罪
      ，即學理上之「集合犯」。且乙○○係受僱於丙○○，僅
      單純提款，並無對被害人施用詐術，則原審量刑過重云云
      。
  (三)、丙○○部分：上訴人丙○○雖與大陸地區等人聯手詐騙，
      但並非本案主嫌，乃係為詐騙集團所利用，難以認定為共
      同正犯。且丙○○犯態度良好，爰請求酌量減輕其刑云云
      。
三、查原判決認上訴人即被告丙○○、甲○○、乙○○犯如原判
    決附表一編號1至56號所示56 件詐欺取財罪，各處原判決附
    表一所示之刑，丙○○連同偽造文書犯行 (所犯偽造文書未
    上訴)，定應執行有期徒刑10 年；上訴人即被告乙○○，應
    執行有期徒刑5年6月；上訴人即被告甲○○應執行有期徒刑
    5年，係依憑上訴人丙○○、乙○○、甲○○於原審之自白
    ，與原判決附表一所示之被害人陳述及該附表一所示之各項
    證據，認定被告丙○○、甲○○、乙○○有詐欺取財罪之犯
    行，已於理由內，敘述其調查證據之結果及取捨證據認定之
    理由。又原審於97年6月9日行準備程序時即已就上訴人甲○○所指之犯罪事實訊問 (見原審卷(一)第134頁、第135頁)，
    經上訴人甲○○認罪後 (見原審卷(一)第135頁)，原審即裁定
    改行簡式審判程序，有裁定書在卷可憑 (見原審卷(一)第137-
    1頁)。又原審於同日及同年8月11日審判期日已當庭提示前
    開被害人之證詞、自動櫃員機交易明細表、存摺影本、各家
    銀行匯款單、提款卡影本、通訊監察譯文等證物並告以要旨
    之方式，經上訴人甲○○表示無意見後，原審即命上訴人甲○○就上開證據資料為辯論後採為判決之基礎 (見原審卷(一)
    第138頁至第172頁、卷(二)第130頁至第167頁)，足見上訴人
    甲○○於原審已自白犯罪，並與證據資料相符，始為原審所
    採納，上訴人甲○○於上訴意旨指稱欲在上訴程序再爭執未
    實行原判決附表所示各被害人被害情事，係未憑卷證資料任
    意指摘。次按共同實施犯罪行為之人，在合同意思範圍以內
    ，各自分擔犯罪行為之一部，相互利用他人之行為，以達其
    犯罪之目的者，即應對於全部所發生之結果，共同負責，最
    高法院28年上字第3110號判例可資參照。上訴人丙○○、甲○○指摘原判決認定其等為共同正犯有誤云云，原判決就認
    定上訴人丙○○就原判決附表一所示之各次犯行，與綽號「
    虎哥」、「李哥」、「AB」、「小叮噹」及與上訴人乙○○
    、甲○○（即就如附表一編號8至56所示之犯行）間，皆具
    有犯意聯絡及行為分擔，而論以詐欺罪共同正犯，已於理由
    內論述其判斷之依據及取捨證據之理由，(見原審判決書第4
    頁至第6項)，並無理由不備之情形，且原判決論被告共同正
    犯與首開判例意旨亦無不合。再查，上訴人乙○○所犯詐欺
    取財等罪部分，犯罪時間分別為原判決附表一編號8至56所
    示之時間，被害人等亦係受不同詐術所騙，客觀上即不能認
    為上訴人等所為符合一個反覆、延續性之行為觀念，且詐欺
    罪在刑法評價上，亦不應認屬成立「集合犯」關係或接續犯
    之關係，而論以一罪。又刑之量定，為求個案裁判之妥當性
    ，法律賦予法院裁量之權。量刑輕重，屬為裁判之法院得依
    職權自由裁量之事項，苟其量刑已以行為人之責任為基礎，
    並斟酌刑法第57條各款所列情狀，在法定刑度內，酌量科刑
    ，如無偏執一端，致明顯失出失入情形，上級審法院即不得
    單就量刑部分遽指為不當或違法。原判決關於科刑之部分，
    已斟酌刑法第57條各款所列情狀，而為刑之量定之準據。經
    核並無量刑輕重相差懸殊等裁量權濫用之情形。至於上訴人
    甲○○上訴理由所附之其他案例，以指摘原判決量刑過重云
    云，惟各案情節不同，難以比附援引。又上訴人丙○○、甲○○及乙○○所執原審量刑過重之上訴理由，純係對原判決
    就刑之量定已詳予說明審酌之事項，漫為爭執，應認其實質
    上未符合具體之要件。依上說明，本件上訴人等上訴為不合
    法律上之程式，應予駁回。並不經言詞辯論為之。
四、本件上訴人甲○○上訴不合法律上之程式已如前述，本院無
    從為實體審判，移送併辦部分 (臺灣桃園地方法院檢察署97
    年度偵字第20538號)，自應退回由檢察官另行偵辦，附此敘
    明。
五、據上論斷，應依刑事訴訟法第367條前段、第372條，判決如
    主文。
中    華    民    國    98    年    3     月    31    日
            刑事第二十二庭審判長法  官  何菁莪
                                法  官  李麗珠
                                法  官  洪于智
以上正本證明與原本無異。
不得上訴。
                                書記官  強梅芳
中    華    民    國    98    年    4     月    1     日


司法院資訊處製作；財團法人民間司法改革基金會備份。
